【裁判字號】    98,聲再,125
【裁判日期】    980630
【裁判案由】    聲請再審
【裁判全文】
臺灣高等法院臺中分院刑事裁定         98年度聲再字第125號
再審聲請人
即受判決人  甲○○
上列聲請人因公共危險案件，對於本院98年度上易字第546號中
華民國98年5月27日確定判決（臺灣臺中地方法院97年度易字第
2595號、臺灣臺中地方法院檢察署97年度偵字第3808號），聲請
再審，本院裁定如下：
    主  文
再審之聲請駁回。
    理  由
一、再審聲請意旨略以：
  (一)依火災發生翌日報紙之報導內容，本件火災係立壕有限公司
    （以下簡稱為立壕公司）所引起：本件火災因火勢強大，社
    會矚目，因而於火災發生及消防隊救災時，媒體記者曾至現
    場照相、採訪，並訪問現場目擊者及附近民眾。而據自由時
    報於火災翌日之新聞記載：「烏日鄉○○路1家建材行12日
    疑因施工不慎，引燃工廠內建材，因工廠堆放大批易燃物質
    ，火勢迅速延燒」、「烏日鄉○○路132號後方的立壕精緻
    建材行，昨天下午發生火警，因火場存放大批室內裝潢建材
    ，火勢一發不可收拾」、「附近民眾指出，疑因建材行在進
    行電焊作業時不慎引發大火…」等語。可見，依據採訪記者
    於火災現場所取得之第一手資料，本件火災應係由立壕公司
    所引起，而再審聲請人即受判決人甲○○（以下簡稱為「聲
    請人」）並無失火燒燬現有人所在之建築物之犯行，聲請人
    於原審審理時，業已提出上開自由時報之剪報資料，惟原確
    定判決漏未審酌此項重要證據，故本案應有刑事訴訟法第
    421條得聲請再審之情形。
  (二)立壕公司廠房內存放具有甲苯成分之香蕉水、油漆等物品，
    空地上之甲苯亦可能係立壕公司人員所傾倒，且起火原因尚
    可能係因「汽油類促燃劑」所致，而與聲請人無關：
    1.本案原確定判決雖以游德成有限公司（以下簡稱為游德成
      公司之廠房內存放有甲苯為由，而認本件火災之發生，係
      因聲請人不慎將甲苯溶劑傾倒於132-6號與132-1號道路（
      空地）所致云云，惟查，游德成公司對面之立壕公司廠房
      內，亦存放有具甲苯成分香蕉水、油漆等物品，業據聲請
      人於原審提出照片為據，則游德成公司與立壕公司間道路
      上之甲苯，實亦有可能係來自立壕公司，加上本件火災燃
      燒、碳化最嚴重、應為起火點者，係位於鄰近立壕公司廠
      房之線板及該公司之小貨車，則更足見本件火災應較可能
      係由立壕公司所引起，然原確定判決對於「立壕公司廠房
      內亦存放有含甲苯物品，亦可能造成本件火災」之證據，
      並未予以審酌並詳加調查，應有未當。
    2.再者，依據卷附臺中縣消防局民國（下同）97年1月2日之
      火災調查報告書，其第4頁「六、現場跡證鑑定結果」欄
      記載，有關6處證物送驗證結果，證物1、3、5、6除含有
      甲苯溶劑外，尚存有汽油類促燃劑等語，而汽油類促燃劑
      之燃點顯較甲苯為低，則本件火災發生之原因，何能排除
      係由汽油類促燃劑所造成之可能？如若火災確係由汽油類
      促燃劑所引發，應即堪認本件火災應係由立壕公司所引發
      、而與聲請人無關，惟原審判決對於「立壕公司存放有含
      甲苯物品」、「鑑定報告指出起火點附近有4處含有汽油
      類促燃劑」等重要證據，漏未予以審酌調查，致本案真相
      不明，應具有再審事由。
  (三)立壕公司所有之ST-4379號小貨車附近碳化及燒失情況最嚴
    重，該車右側與緊鄰132-1號立壕公司外壁，二者間之木材
    堆（線板）應為起火點：臺中縣消防局之火災鑑定報告，其
    結論認「研判132-1號及132-6號間的道路上發生易燃性液體
    大範圍燃燒情形，為最初起火點」云云，惟依鑑定報告第10
    頁所載，132-1號立壕公司北側存放線板上半部嚴重碳化、
    燒失，中段存放PVC踢腳板靠近ST-4379號小貨車之車頭嚴重
    燒燬；則依經驗法則與論理法則，碳化及燒燬最嚴重者，應
    係燃燒時間較長者，故本件火災之起火點，實應為碳化及燒
    燬最為嚴重之立壕公司，原確定判決漏未審酌鑑定報告中已
    指出火場中碳化、燒失程度最為嚴重者，係立壕公司所堆放
    之線板建材及該公司之小貨車等重要證據，致誤認本件火災
    係由聲請人不慎傾倒游德成公司所存放之甲苯所致，原確定
    判決之認定容有違誤。
  (四)綜上所述，本案原確定判決並未審酌前開有利於聲請人、且
    已存在於案卷內之證據，由形式上觀察，前開事證若經審酌
    ，將足以影響原確定判決之事實認定結果，故本案應有足生
    影響於判決之重要證據漏未審酌情形，原確定判決應有未當
    ，請准裁定開始再審，以符法紀，實感德便云云。
  (五)依刑事訴訟法第421條聲請再審。
二、按不得上訴於第三審法院之案件，除刑事訴訟法第420條規
    定外，其經第二審確定之有罪判決，如就足生影響於判決之
    重要證據漏未審酌者，亦得為受判決人之利益，聲請再審，
    固為刑事訴訟法第421條所明文規定，惟所謂就足生影響於
    判決之重要證據漏未審酌者，係指該證據於案情有重要關係
    且未經審酌者而言，如證據業經原確定判決審酌，或非足生
    影響於判決之重要證據，即不能以此為由聲請再審。且所稱
    「重要證據漏未審酌」，係指第二審判決前已發現提出之證
    據，未予審酌，該證據亦必須確為真實，足以認定受判決人
    應受無罪、免訴、免刑或輕於原判決所認罪名之判決者而言
    （最高法院94年度台抗字第3號裁定意旨參照）。又按不得
    上訴於第三審法院之案件，除刑事訴訟法第420條規定外，
    其經第二審確定之有罪判決，如就足生影響於判決之重要證
    據漏未審酌者，得為受判決人之利益，聲請再審，刑事訴訟
    法第421條固有明文。惟所謂「足生影響於判決之重要證據
    漏未審酌」，係指當事人於第二審法院判決前所提出之證物
    ，足以影響、變更判決結果，而法院漏未審酌而言，如第二
    審判決前所提出之證據，經第二審法院依調查之結果，本於
    論理法則、經驗法則，取捨證據後，認定事實者，則不包括
    之，亦即所謂「有足以影響於判決之重要證據漏未審酌為理
    由」者，必該證據已經提出卻漏未審酌，且該證據確為真實
    ，而足以據以認定受判決人應受無罪、或免訴、或輕於原審
    所認定罪名而後可，否則如不足以推翻原確定判決所認之罪
    名，而僅據以爭執原確定判決對證據之取捨，仍不能准許再
    審（最高法院28年度抗字第8號、41年度臺抗字第1號、49年
    臺抗字第72號、35年特抗字第21號判例參照）。
三、本件聲請人就本院原確定判決所認定之犯罪事實，雖以上開
    理由聲請再審。惟查：
  (一)關於本件火災之發生，究係由聲請人或立壕公司所引起，業
    經原確定判決於判決書第1頁之事實及理由欄一、暨其附件
    第2至5頁理由一、部分詳加審認，聲請人所提出之自由時報
    火災翌日報導之剪報，不足以影響、變更原確定判決關於聲
    請人所犯失火燒燬現有人所在之建築物罪，而使聲請人受無
    罪或輕於原審所認定罪名，該證據並非足生影響於判決之重
    要證據，不足憑為開始再審之理由。
  (二)關於聲請人所提出拍攝之立壕公司存放具甲苯成分香蕉油、
    油漆等物之照片，業經原確定判決於判決書第1頁之事實及
    理由欄一、暨其附件第6至7頁理由欄二、(三)部分詳加審認：
    「辯護人提出附件7之照片，辯稱本件不排除係證人公司管
    理不當所引發云云。然依鑑定報告，本件火災係因甲苯燃燒
    所引起，而被告已自承該火災現場週邊僅有伊工廠販賣甲苯
    溶劑（見偵卷第60頁）；且該附件7之照片，據被告表示係
    其於火災後隔二天進到立壕公司之一間房間內拍攝（見本院
    卷第127頁），而觀所攝照片，東西均完好，未見燒過之痕
    跡；既於火災時未受波及，則該等物品顯非造成系爭火災之
    起火原因。」，是聲請人所提出之上開照片，業經原審依調
    查之結果，本於論理法則、經驗法則，取捨證據後，認定事
    實，上開證據非屬漏未審酌之重要證據，聲請人據以爭執原
    確定判決對證據之取捨，仍不能據為准許再審之依據。
  (三)關於臺中縣消防局97年1月2日之火災調查報告書，業經原確
    定判決於判決書第1至3頁之事實及理由欄一、暨其附件第2
    至8頁部分、事實及理由欄二、三、部分詳加審認，而認本
    件火災乃因聲請人之甲苯溶劑傾倒處理不慎而引起，聲請人
    所提上開證據，業經原審法院依調查之結果，本於論理法則
    、經驗法則，取捨證據後，認定事實，非屬漏未審酌之重要
    證據，聲請人據以爭執原確定判決對證據之取捨，仍不能據
    為准許再審之依據。
  (四)關於聲請人所提出臺中縣消防局之火災鑑定報告第10頁所載
    ：132-1號立壕公司北側存放線板上半部嚴重碳化、燒失，
    中段存放PVC踢腳板靠近ST- 4379號小貨車之車頭嚴重燒燬
    ，故本件火災之起火點，實應為碳化及燒燬最為嚴重之立壕
    公司，因而認本件火災係由立壕公司引起，惟關於本件火災
    究係如何引起，聲請人關於本件火災之引起有過失，業經原
    審法院依調查之結果，本於論理法則、經驗法則，取捨證據
    後，認定事實，而於判決書之事實理由欄暨其附件詳加審酌
    ，上開證據非屬漏未審酌之重要證據，聲請人據以爭執原確
    定判決對證據之取捨，仍不能據為准許再審之依據。
  (五)綜上所述，聲請人所指上開情節，並不符合刑事訴訟法第
    421條「重要證據漏未審酌」之要件，是再審聲請意旨所指
    各節，顯均不足以動搖原確定判決關於聲請人失火燒燬現有
    人所在之建築物罪之認定基礎，亦查無刑事訴訟法第420條
    第1項其餘各款所列情形，依上開說明，應認為無再審理由
    ，再審之聲請應予駁回。
四、據上論斷，應依刑事訴訟法第434條第1項，裁定如主文。
中    華    民    國    98    年    6     月    30    日
             刑事第十一庭 審判長法  官  陳  朱  貴
                                法  官  郭  同  奇
                                法  官  胡  文  傑
上列正本證明與原本無異。
不得抗告。
                                書記官  蔡  嘉  萍
中    華    民    國    98    年    6     月    30    日


司法院資訊處製作；財團法人民間司法改革基金會備份。
